【裁判字號】    89,簡上,153
【裁判日期】    890719
【裁判案由】    給付會款
【裁判全文】
臺灣高雄地方法院民事判決  八十九年度簡上字第一五三號
    上  訴  人  乙○
    被上訴人    甲○○
右當事人間請求給付會款事件，上訴人對於中華民國八十九年三月三十日本院旗山簡
易庭八十九年度旗簡字第三八號第一審簡易判決提起上訴，本院判決如左：
    主    文
上訴駁回。
第二審訴訟費用由上訴人負擔。
    事    實
甲、上訴人方面：
一、聲明：求為判決（一）原判決廢棄。（二）被上訴人在第一審之訴駁回。（三）
    第一、二審訴訴費用由被上訴人負擔。
二、陳述：除與原審判決書所載者相同茲予引用外，補稱：上訴人雖尚欠被上訴人新
    台幣（下同）六十二萬一千八百六十元雖屬事實，然其中部分係會款，部分是標
    息，上訴人願先給付會款，其餘標息部分，俟其他會員繳付會款後再給付。
三、證據：援用原審之立證方法，另提出會款分配表、互助會單各一紙為證，並聲請
    訊問證人郭榮吉、陳圓。
乙、被上訴人方面：
一、聲明：求為判決：駁回上訴，第二審訴訟費用由上訴人負擔。
二、陳述：除與原審判決書所載者相同茲予引用外，補稱：被上訴人參加上訴人八十
    三年九月十日召集之民間互助會二會，每會一萬元，計四十六會，進行至第三十
    一會，改以抽籤方式由被上訴人以四千元標息標得，合計上訴人應給付被上訴人
    該互助會會款（含標息）八十五萬七千二百四十元。又被上訴人另參加上訴人八
    十四年十一月二十日召集之互助會一會，每會一萬元，上訴人於八十五年七月二
    十日宣告止會，上訴人應給付會款（亦含標息）十一萬七千四百九十元，總計上
    訴人應給付被上訴人九十七萬四千七百三十元，經扣除上訴人同意被上訴人向會
    員溫玉英收取之會款二萬七千八百元、向鄭旺達收取之會款三十二萬五千零七十
    元後，上訴人尚應給付六十二萬一千八百六十元，及自八十五年七月二十一日起
    至清償日止之法定遲延利息。
三、證據：援用原審之立證方法，另提出活會計算表、收據、清算表各一件、互助會
    單二紙為證，並聲請訊問證人林燕蕊、林惠玉。
    理    由
一、本件被上訴人起訴主張：上訴人於八十三年九月十日召集民間互助會（下稱甲會
    ），會期自八十三年九月十日起至八十六年六月二十五日止，每年三、六、九月
    、十二月各加標一次，每會一萬元，計四十六會，被上訴人參加二會，惟進行至
    第三十一會時，改以抽籤方式由被上訴人以四千元標息標得，合計上訴人應給付
    被上訴人該互助會會款（含標息）八十五萬七千二百四十元。又被上訴人另參加
    上訴人八十四年十一月二十日召集之互助會（下稱乙會），會期至八十七年五月
    二十日止，每會一萬元，被上訴人參加一會，然上訴人於八十五年七月二十日宣
    告止會，上訴人應給付會款（亦含標息）十一萬七千四百九十元，總計上訴人應
    給付被上訴人九十七萬四千七百三十元，經扣除上訴人同意被上訴人向會員溫玉
    英收取之會款二萬七千八百元、向鄭旺達收取之會款三十二萬五千零七十元後，
    爰基於互助會法律關係訴請上訴人給付六十二萬一千八百六十元，及自八十五年
    七月二十一日起至清償日止之法定遲延利息等語。上訴人對於被上訴人曾參加上
    開甲、乙互助會，及尚積欠六十二萬一千八百六十元會款之事實自認，然以該款
    項包括會款及標息，其同意先清償會款，至標息則於其他會員繳交會款後再行給
    付等語抗辯。
二、按依台灣省民間合會習慣，合會係會首與會員間所訂立之契約，會員與會員間並
    無法律關係之存在，合會定期開標，以標金即所謂會息最高者為得標，會員得標
    時應付出標金，此項標金為未得標會員所應得之利益，會首倒會應認為有損害未
    得標會員應得利益之行為，對於未得標會員，除應給付原繳會款外，並應負給付
    標金之義務，最高法院六十三年台上字第一一五九號判例可資參照。查被上訴人
    於甲會第三十一會時既已得標；另乙會部分上訴人既已止會，此為上訴人不爭，
    則依上開判例意旨，被上訴人均有權利請求上訴人給付標金及標息，玆上訴人既
    對上開應給付被上訴人之會款總額不爭，而同意清償標金，徒以標息部分，須俟
    其向他會員收取會款再行給付等語抗辯，尚非可採，原告主張即堪信為真實。
三、從而，被上訴人本於互助會法律關係，請求上訴人給付六十二萬一千八百六十元
    ，及自八十五年七月二十一日起至清償日止，按週年利率百分之五計算之利息，
    洵屬正當，原審命被上訴人如數給付核無不合。上訴意旨指摘原判決不當，求為
    廢棄改判如上訴聲明，為無理由，不應准許。
四、據上論結，本件上訴為無理由，依民事訴訟法第四百三十六條之一第三項、第四
    百四十九條第一項、第七十八條，判決如主文。
中      華      民      國    八十九    年      七      月     十九     日
                              臺灣高雄地方法院民事第二庭
~B審判長法官  謝靜雯
~B法      官  陳信伍
~B法      官  黃國川
右為正本係照原本作成。
本判決不得上訴。
中      華      民      國    八十九    年      七      月     十九     日
~B法院書記官  胡淑芳


司法院資訊處製作；財團法人民間司法改革基金會備份。
